【裁判字號】    99,親,11
【裁判日期】    990316
【裁判案由】    否認子女
【裁判全文】
臺灣高雄地方法院民事判決                99年度親字第11號
原      告  甲○○
訴訟代理人  丙○○
被      告  乙○○
兼法定代理  丁○○
人
上列當事人間確認親子關係不存在事件，本院於民國99年3 月2
日言詞辯論終結，判決如下：
    主  文
確認原告甲○○與被告乙○○間之親子關係不存在。
訴訟費用由被告負擔。
    事實及理由
一、原告起訴主張：原告與被告乙○○之生母即被告丁○○於民
    國96年10月26日結婚，嗣丁○○於97年1 月20日在醫院分娩
    ，誕生被告乙○○，之後原告懷疑被告乙○○非己所出，於
    97年2 月28日、98年12月17日分別向高雄長庚紀念醫院、高
    雄醫學大學附設中和紀念醫院作親子鑑定，均證明原告非被
    告乙○○生父等語，此有高雄長庚紀念醫院、高雄醫學大學
    附設中和紀念醫院親子鑑定報告書可資為證，爰依民事訴訟
    法第247 條規定，求為確認：原告與被告乙○○間之親子關
    係不存在。
二、被告則以：對原告之主張及所提出之鑑定報告，並無意見等
    語。
三、按妻之受胎，係在婚姻關係存續中者，推定其所生子女為婚
    生子女。前項推定，如夫妻之一方能證明妻非自夫受胎者，
    得提起否認之訴。但應於知悉子女出生之日起，一年內為之
    ，民法第1063條定有明文；又從子女出生日回溯第一百八十
    一日起至第三百零二日止，為受胎期間，能證明受胎回溯前
    項第三百零二日以前者，以其期間為受胎期間，民法第1062
    條亦有明文。本件被告乙○○於97年1 月20日出生，而原告
    與被告乙○○之生母丁○○係於96年10月26日結婚，被告之
    出生，非在法定受胎期間，亦無證據證明被告受胎於第181
    日之內或第302 日以前受胎，是故被告之受胎，不在婚姻關
    係存續中，其不受婚生子女之推定。
四、次按法律上父母子女關係是否存在，不僅影響雙方之身分，
    且有關雙方因該身分而產生之法律關係亦將隨之而變動，故
    應認父母子女間並無血緣關係存在，可由該父母、子女或其
    他利害關係之第三人，提起確認親子關係不存在之訴，反之
    亦然，以除去其不實之親子關係及確認其真實之親子關係；
    因此種訴訟，涉及當事人身分及血統真實性之認定，應解為
    人事訴訟一種，其證據調查程序與人事訴訟目的不相牴觸者
    ，自應類推上開關於親子關係訴訟程序之規定（最高法院95
    年度台上字第1155號判決參照）。另按確認法律關係之訴，
    非原告有即受確認判決之法律上利益者，不得提起，民事訴
    訟法第247 條第1 項定有明文；所謂即受確認判決之法律上
    利益，係指因法律關係之存否不明確，致原告在私法上之地
    位有受侵害之危險，而此項危險得以對於被告之確認判決予
    以除去之者而言（最高法院42年台上字第1031號判例參照）
    。經查，本件原告主張與被告劉維哲間並無真實血緣關係存
    在，被告劉維哲實為被告丁○○與他人所生，但因被告乙○○之戶籍資料現仍登記其父母為甲○○、丁○○，兩造間因
    該親子關係所生之扶養、繼承等私法上權利存否即屬不明確
    ，致原告在私法上之地位有受侵害之危險，而此項危險之狀
    態，得以確認判決除去之，原告提起本件訴訟顯具有確認之
    法律上利益，合先敘明。
五、經查，原告主張之事實，已據提出戶籍謄本、97年3 月4 日
    高雄長庚紀念醫院親子鑑定報告、98年12月24日高雄醫學大
    學附設中和紀念醫院親子鑑定報告書等件為證，且觀諸前揭
    鑑定報告書內容略以：「可以排除" 甲○○是乙○○的親生
    父親" 這一個假設」、「根據人類遺傳標記檢查結果顯示，
    否定乙○○與甲○○之親子關係。」等語，堪信被告乙○○
    血緣上之父非為原告，被告乙○○與戶籍登記上之父即原告
    間並無真實血緣關係存在乙節屬實，自堪信原告之主張為真
    正。從而，原告依民事訴訟法第247 條之規定提起本件確認
    親子關係之訴，請求確認原告與被告乙○○間之親子關係不
    存在，為有理由，應予准許。
六、據上論結，本件原告之訴為有理由，依民事訴訟法第78條、
    第85條第1項前段，判決如主文。
中    華    民    國    99    年    3     月    16    日
                  家事法庭  法  官  郭佳瑛
以上正本係照原本作成
如不服本判決，應於判決送達後20日之不變期間內，向本院提出
上訴狀。
中    華    民    國    99    年    3     月    16    日
                            書記官  曾小玲

司法院資訊處製作；財團法人民間司法改革基金會備份。
